【裁判字號】    95,上訴,1486
【裁判日期】    951019
【裁判案由】    違反毒品危害防制條例
【裁判全文】
臺灣高等法院高雄分院刑事判決        95年度上訴字第1486號
上  訴  人
即  被  告  甲○○
                      26號
                    現另案於台灣高雄監獄執行
選任辯護人  詹漢山律師
上列上訴人因違反毒品危害防制條例案件，不服臺灣高雄地方法
院95年度訴字第1055號中華民國95年7 月6 日第一審判決（起訴
案號：臺灣高雄地方法院檢察署94年度偵續字第183 號），提起
上訴，本院判決如下：
     主  文
上訴駁回。
     事  實
一、甲○○明知海洛因係毒品危害防制條例第2 條第2 項第1 款
    所列之第一級毒品，不得販賣、轉讓或持有，因詹登欽與友
    人劉家賢各出資新台幣（下同）250 元欲購買海洛因吸食，
    遂於民國94年3 月4 日下午2 時許，推由詹登欽以電話聯繫
    購買毒品事宜後，甲○○乃基於販賣第一級毒品海洛因營利
    之犯意，於同日下午2 時40分許，駕駛車牌號碼2435─MB號
    自小客車搭載不知情之友人許勝德，前往高雄縣大社鄉○○
    路101 號前，以500 元之代價，出售海洛因1 包（淨重0.04
    公克，空包裝重0.29公克）並交付予詹登欽，再自詹登欽手
    上收取交易毒品所得500 元。即為埋伏在現場之員警當場上
    前盤查而查獲，並在2435─MB號車旁地上查獲詹登欽因見警
    前來盤查心慌乃丟棄在地上之該包海洛因，嗣經警員將甲○○帶回警局派出所製作訊問筆錄時，自甲○○所穿著之長褲
    取出皮夾中查扣甫販毒所得之500 元現鈔。
二、案經高雄市政府警察局左營分局移送臺灣高雄地方法院檢察
    署檢察官偵查起訴。
    理  由
壹、證據能力之論述
一、按被告以外之人於偵查中向檢察官所為陳述，除顯有不可信
    之情況者外，得為證據，同法第159 條之1 第2 項定有明文
    。
二、本件證人丙○○、乙○○與丁○○於偵查中向檢察官所為之
    證述，業經具結以擔保其供述之真實性，而反對該項供述得
    具有證據能力之被告選任辯護人亦未釋明上開供述有顯不可
    信之情況，依上說明，證人丙○○、乙○○與丁○○於偵查
    中向檢察官所為之證言自均具有證據能力。
貳、認定被告犯罪之證據及理由
一、訊據被告甲○○矢口否認有何販賣第一級毒品之犯行，辯稱
    ：本件查獲之毒品係詹登欽所有，自伊皮夾內取出之500 元
    ，是伊正當賺進的錢。警察查獲當日係伊巧遇詹登欽，乃停
    車與其閒話家常，之後警察就過來盤查了云云。
三、經查：
（一）本件係因警方接獲線民檢舉有人在查獲地點即高雄縣大社
      鄉○○路101 號附近交易毒品而前往埋伏後，始發現劉家
      賢與詹登欽於附近徘徊形跡可疑，警方即以該2 人為監看
      對象，嗣後劉家賢與詹登欽2 人騎機車至高雄縣大社鄉○○路10 1號前候，不久即見被告所駕駛之車號2435─MB號
      喜美自小客車逆向行至詹登欽面前，而埋伏之警員丙○○
      有看到該自用小客車之駕駛座旁車窗打開，詹登欽或劉家
      賢其中1 人拿錢給駕駛人（被告供承當日係伊駕駛該自用
      小客車），之後詹登欽或劉家賢其中1 人手伸回，手裡應
      該有拿東西，所以我們警方就上前盤查，拿錢給駕駛人的
      那個人手中丟一包東西在地上，經我們查扣送檢確為海洛
      因等事實，業經證人即查獲本件之警員丙○○在偵查中證
      述明確（偵續183 卷第55、56頁）。且警員丁○○亦在偵
      查中證稱：伊有看到一部白色轎車將車窗搖下，詹登欽就
      將頭伸進車內，與該自小客車駕駛人（即被告）接觸，詹
      登欽拿了東西給駕駛人，而駕駛人也有拿東西給詹登欽之
      後，員警們隨即向前包圍盤查，詹登欽與劉家賢即逃跑，
      我們在地上有查獲1 包海洛因，不知道是誰丟棄的等語（
      偵續卷第66頁），且所證述之查獲經過情節核與證人劉家
      賢、詹登欽於原審詰問時所證述之情節相符（原審卷第89
      至94頁、132 至136 頁）。
（二）參以證人劉家賢在偵查中亦證稱：當日係詹登欽提議要買
      毒品，每人各出250 元，買1 包海洛因，後來由詹登欽在
      當天下午1 、2 點在查獲地點附近打公共電話給對方購買
      毒品，之後我與詹登欽就在被查獲地點守候，沒多久被告
      2 人就開車到現場，被告甲○○將車窗打開，詹登欽就上
      前與被告甲○○交談，詹登欽叫我到旁邊小吃店拿一張紙
      要抄甲○○的電話，我回到車旁就看到詹登欽手上拿1 包
      海洛因，在地上查扣到的1 包海洛因是詹登欽看到警察時
      丟在地上的等語（偵續卷第56、57頁），又證人詹登欽在
      偵查、原審中雖否認係向被告購買毒品海洛因，惟並證稱
      當日確係與劉家賢各出250 元，合資為500 元購買得被警
      查獲之毒品海洛因等語，足見詹登欽與劉家賢係各出資25
      0 元合資為500 元，於案發當日在查獲地點向被告甲○○
      購買第一級毒品海洛因1 包，並於交付毒品海洛因予詹登
      欽後即為警查獲。被告辯稱查獲當日僅係與詹登欽巧遇而
      停車閒話家常云云，顯係卸責之詞，無足採信。
（三）又經警自被告身上查扣得500 元乙節，亦據證人即查獲之
      員警丁○○在偵查中證稱：因為在製作警詢筆錄時，劉家
      賢有供稱其等共出資500 元購買海洛因，我們就對被告搜
      身，發現他褲子內有500 元等語（偵續卷第66頁），核與
      證人許勝德在偵查中所證稱：扣案之500 元是在派出所時
      警員從被告之皮包拿出來的，不是在現場查扣的等語（偵
      續卷第51頁）相符。益見當時詹登欽係已將500 元交給販
      毒之被告甲○○而已完成毒品交易之事實，已臻明確。
（四）又經警查扣之白色粉末1 包，檢驗後確為第一級毒品海洛
      因（淨重0.04公克，空包裝重0 ‧29公克，原判決誤載淨
      重為0 ‧4 公），此有法務部調查局94年10月13日調科壹
      字第220021154 號鑑定通知書附卷可稽。
（五）至證人詹登欽雖於原審審理時證稱：伊被查獲所持有之毒
      品海洛因係在高雄縣大社鄉○○路101 號附近之麵攤裡面
      與姓名年籍不詳綽號「旺仔」之成年男子所購買云云。然
      據當日在現場埋伏調查之員警丁○○、丙○○、乙○○在
      偵查中之證述，當天警方查獲前，詹登欽打完案發現場麵
      攤旁之公共電話後，劉家賢與詹登欽2 人就在路口等候販
      賣海洛因之人前來，而其間除被告駕駛車號2435─MB號自
      小客車過來之外，並無其他之人與詹登欽及劉家賢有何接
      觸，而被告於案發之際駕車過來並搖下駕駛座車窗玻璃而
      與詹登欽對話後，詹登欽隨即要劉家賢去向附近麵攤店拿
      紙筆，嗣劉家賢拿完紙筆出來，就發現詹登欽手上拿有海
      洛因等情，並據證人劉家賢於原審審理時證述明確，足見
      在查獲現場，於員警等候埋伏過程，僅發現有被告與詹登
      欽接觸，嗣被告與詹登欽隔著駕駛座之車窗交談後，詹登
      欽手上即持有毒品1 包等情觀之。可見證人詹登欽證稱：
      伊之海洛因係於麵攤向姓名年籍不詳綽號「旺仔」之成年
      男子云云，核與證人劉家賢、丙○○、乙○○、丁○○所
      證述之情節並不相符，故應屬事後迴護被告之詞，不足採
      信。
（六）查毒品海洛因物稀價昂，且為政府所嚴予查緝之物，販賣
      第一級毒品海洛因罪責甚重，且為警方查緝之重點，此乃
      眾所周知之情，是販賣毒品海洛因者，若非有暴利可圖，
      應無甘冒被供出來源或被檢警查緝法辦而受重刑處罰之危
      險而為平價或低價販賣毒品之理，故被告販賣毒品，其有
      營利之意圖，至為明顯。
（七）綜上所述，本件事證明確，被告販賣第一級毒品海洛因之
      犯行洵堪認定，應予依法論科。
四、核被告所為係犯毒品危害防制條例第4 條第1 項之販賣第一
    級毒品罪。被告持有海洛因之低度行為，已為販賣海洛因之
    高度行為所吸收，不另論其持有相關罪責。被告所犯販賣第
    一級毒品罪之法定本刑為死刑或無期徒刑，惟審酌本件所查
    獲被告販賣之毒品海洛因僅有1 包（淨重0.04公克，空包裝
    重0.29公克），數量顯然不多，核與大量批發販賣毒品之毒
    梟情節有別，且所販賣之毒品亦經當場查扣，尚未由詹登欽
    、劉家賢2 人施用，故所生實質危害不大，審酌上開情節，
    認被告犯罪情狀在客觀上應可引起一般人同情，倘科以法定
    最輕本刑之無期徒刑，猶嫌情輕法重，爰依刑法第59條之規
    定，酌量減輕其刑。又按刑法第2 條係對行為後法律變更之
    適用法律原則。而新法（即94年2 月2 日修正公布並已於95
    年7 月1 日施行之修正刑法）第59條之規定，為法院就刑之
    裁量及酌減審認標準見解之明文化，非屬法律之變更。（最
    高法院95年5 月23日第8 次刑事庭會議決議參照）。故本件
    予以酌減所適用之刑法第59條，既無法律變更之問題，本院
    自應適用被告行為時之法律予以論處，應予敘明。又新法第
    2 條第1 項之規定，係規範行為後法律變更所生新舊法律比
    較適用之準據法，於新法施行後，應適用新法第2 條第1 項
    之規定，為「從舊從新」之比較（前揭最高法院刑事庭會議
    決議），合先敘明。而本件被告行為時之刑法第65條第2 項
    ，無期徒刑減輕者，為七年以上有期徒刑，但94年2 月2 日
    修正公布之並已於95年7 月1 日施行之修正刑法第65條第2
    項，無期徒刑減輕者，為二十年以上十五年以下有期徒刑，
    經比較新舊法，以修正前之刑法較有利於被告，應依刑法第
    2 條第1 項前段，適用修正前之刑法第65條第2 項。
五、原審因依毒品危害防制條例第4 條第1 項規定，並審酌被告
    圖利販賣第一級毒品之對象，僅及詹登欽與劉家賢，所生危
    害尚非嚴重，亦未因此而獲厚利，及其犯後飾詞否認犯行之
    態度等一切情狀，量處被告有期徒刑10年。並敘明當場查扣
    案之海洛因1 包，含盛裝海洛因之包裝袋，淨重0.04公克（
    原判決均誤載為0 ‧4 公克，併予指正），及殘留海洛因之
    包裝袋均依毒品危害防制條例第18條第1 項前段併予宣告沒
    收銷燬之。另自被告身上起獲扣案之新台幣500 元，為被告
    因犯毒品危害防制條例第4 條第1 項之販賣第一級毒品罪所
    得之財物，應依毒品危害防制條例第19條第1 項宣告沒收，
    另扣案之空夾鏈袋70只、殘渣袋1 個，並無證據足認係供本
    件上開所認定之犯罪所用之物，爰不予宣告沒收等之關於本
    案沒收之意旨，原判決認事用法均無違誤，量刑亦稱妥當。
    被告上訴意旨執前詞矢口否認犯罪，並無足取，上訴為無理
    由應予駁回。
據上論斷，應依刑事訴訟法第368條，判決如主文。
本案經檢察官張其主到庭執行職務。
中    華    民    國    95    年    10    月    19    日
                  刑事第一庭    審判長法  官  郭雅美
                                      法  官  張意聰
                                      法  官  莊崑山
以上正本證明與原本無異。
如不服本判決應於收受本判決後10日內向本院提出上訴書狀，其
未敘述上訴理由者，並得於提起上訴後10日內向本院補提理由書
狀（均須按他造當事人之人數附繕本）「切勿逕送上級法院」。
中    華    民    國    95    年    10    月    19    日
                                      書記官  邱麗莉
附錄本案論罪科刑法條全文：
毒品危害防制條例第4 條第1項
製造、運輸、販賣第一級毒品者，處死刑或無期徒刑；處無期徒
刑者，得併科新臺幣1 千萬元以下罰金。


司法院資訊處製作；財團法人民間司法改革基金會備份。
